【裁判字號】    98,交聲,104
【裁判日期】    980116
【裁判案由】    聲明異議
【裁判全文】
臺灣高雄地方法院交通事件裁定         98年度交聲字第104號
原處分機關  交通部公路總局高雄區監理所
異  議  人
即受處分人   甲○○
上列異議人即受處分人因違反道路交通管理處罰條例案件，對於
原處分機關即交通部公路總局高雄區監理所中華民國98年1 月6
日所為處分（高監自裁字第裁80-N00000000號）聲明異議，本院
裁定如下：
    主  文
原處分關於甲○○吊扣駕駛執照貳拾肆個月部分撤銷。
    理  由
一、原處分意旨略以：異議人即受處分人甲○○（下稱異議人）
    於民國97年6 月1 日晚上10時許，在高雄縣岡山鎮○○街附
    近飲用啤酒後，於同日晚上11時許，駕駛車牌號碼8411-QS
    號自小貨車自該處離去，嗣於同日晚上11時35分許，行至高
    雄縣橋頭鄉○○○路與市場路口時，不慎與由陳郁雯所駕駛
    之車牌號碼985-BHW 號重機車發生擦撞，並致陳郁雯受有身
    體之傷害，經員警到場處理，對其實施呼氣酒精濃度測試，
    發現其呼氣酒精濃度達每公升0.55毫克後，而舉發異議人「
    經酒精測定器測定值為0.55毫克」，並開立高警交字第N000
    00000號舉發違反道路交通管理事件通知單，而原處分機關
    依據道路交通管理處罰條例第35條第1 項第1 款規定，於98
    年1 月6 日以高監自裁字第裁80-N00000000號裁決書裁處異
    議人吊扣駕駛執照24個月，施以道安講習。異議人接獲裁決
    書後，不服上開裁決處分，於法定期間內向本院聲明異議。
二、本件異議意旨略以：異議人有酒後駕駛自用小客車之違規，
    而於上揭時、地為警查獲之事實，然原處分機關卻吊扣異議
    人賴以謀生之聯結車職業駕駛執照，將使異議人全家生計產
    成問題，請求撤銷吊扣處分等語（聲明異議範圍不含裁處施
    以道安講習部分）。
三、按汽車駕駛人飲用酒類後其吐氣所含酒精濃度超過每公升0.
    25毫克者，不得駕車，道路交通安全規則第114 條第2 款訂
    有明文。又汽車駕駛人，駕駛汽車經測試檢定有酒精濃度超
    過規定標準者，處15,000元以上60,000元以下罰鍰，並當場
    移置保管其車輛及吊扣其駕駛執照1 年，因而肇事致人受傷
    者，並吊扣其駕駛執照2 年，道路交通管理處罰條例第35條
    第1 項第1 款亦有明定。
四、經查：
（一）異議人於97年6 月1 日晚上10時許，在高雄縣岡山鎮○○
      街附近飲用啤酒，在飲酒後呼氣酒精濃度為每公升0.55毫
      克（0.55mg/l）之情形下，於同日晚上11時許，駕駛車牌
      號碼8411-QS 號自小貨車自該處離去，嗣於同日晚上11時
      35分許，行至高雄縣橋頭鄉○○○路與市場路口時，不慎
      與由陳郁雯所駕駛之車牌號碼985-BHW 號重機車發生擦撞
      ，並致陳郁雯受有身體之傷害，移送原處分機關就酒後駕
      車部分之交通違規行為裁處吊扣駕駛執照24個月並施以道
      安講習之事實，業據異議人自承在卷，並有高雄縣政府警
      察局高警交字第N00000000 號舉發違反道路交通管理事件
      通知單、原處分機關高監自裁字裁80-N00000000號違反道
      路交通管理事件裁決書各1 份附卷可稽，是異議人酒後酒
      精濃度超過規定標準，仍於上開時、地駕駛自用小貨車之
      違規行為，堪以認定。
（二）按94年12月14日修正、95年3 月1 日施行前之道路交通管
      理處罰條例第68條固規定：「汽車駕駛人，因違反本條例
      及道路交通安全規則之規定，受吊扣或吊銷駕駛執照處分
      時，吊扣或吊銷其持有各級車類之駕駛執照」，惟修正後
      業已刪除「吊扣」之規定，改為「汽車駕駛人，因違反本
      條例及道路交通安全規則之規定，受吊銷駕駛執照處分時
      ，吊銷其持有各級車類之駕駛執照」，其修正理由乃係舊
      法將違法或違規駕駛人所持有各級車類之駕駛執照一併吊
      扣，失之過酷，影響人民工作及生活甚鉅，故依修正後之
      該條規定，受吊扣駕駛執照處分時，僅能吊扣違規當時所
      駕車類之駕駛執照，不再吊扣其持有各級車類之駕駛執照
      ，僅於受吊銷駕駛執照處分時，始吊銷其持有各級車類之
      駕駛執照。
（三）本件異議人係駕駛自用小貨車違規，依現行道路交通管理
      處罰條例第68條規定，僅得吊扣其普通小型車駕駛執照，
      並不得吊扣駕駛人所持有各級車類之駕駛執照，亦即於為
      吊扣駕駛人駕駛執照之處分時，僅得吊扣駕駛人違規時所
      駕駛該級車類之駕駛執照，以限制其繼續駕駛該級車類行
      駛道路之權利。從而，原處分機關僅能吊扣異議人違規當
      時所駕車類（即普通小型車）之駕駛執照，不得率爾吊扣
      異議人現尚有效之其他各級駕駛執照（即聯結車職業駕駛
      執照），原處分機關未審酌新修正之法律規定，逕予裁處
      吊扣其駕駛執照24個月，尚有未洽。是異議人本件異議為
      有理由，應由本院將原處分關於吊扣駕駛執照24個月部分
      之處分撤銷，由原處分機關依修法後之規定及意旨，另為
      適法之處分，爰不另為裁定，附此敘明。
據上論結，應依道路交通案件處理辦法第20條，裁定如主文。
中    華    民    國    98    年    1     月    16    日
                  交通法庭  法  官  吳芝瑛
以上正本證明與原本無異。
如不服本裁定，應於收受送達後5 日內向本院提出抗告狀。
中    華    民    國    98    年    1     月    16    日
                            書記官  林麗文


司法院資訊處製作；財團法人民間司法改革基金會備份。
